【裁判字號】    97,交聲,365
【裁判日期】    970408
【裁判案由】    違反道路交通管理處罰條例聲明異議
【裁判全文】
臺灣士林地方法院刑事裁定             97年度交聲字第365號
原處分機關  臺北市交通事件裁決所
異 議 人即
受 處 分人  甲○○
上列異議人即受處分人因違反道路交通管理處罰條例案件，對於
臺北市交通事件裁決所97年2 月29日所為之處分（原處分案號：
北市裁三字第裁22-AEW329441號），聲明異議，本院裁定如下：
    主  文
異議駁回。
    理  由
一、按汽車駕駛人，駕駛汽車經測試檢定酒精濃度超過規定標準
    者，處新台幣 (下同)1 萬5千元以上6 萬元以下罰鍰，並當
    場移置保管其車輛及吊扣其駕駛執照1 年，道路交通管理處
    罰條例第35條第1 項第1 款定有明文。又依道路交通安全規
    則第114 條第2 款之規定，汽車駕駛人飲用酒類或其他類似
    物後其吐氣所含酒精濃度超過每公升0.25毫克或血液中酒精
    濃度超過0.05％以上者，不得駕車。
二、原處分意旨略以：異議人即受處分人(下稱異議人)甲○○於
    民國96年11月28日凌晨0 時25分許，騎駛車牌號碼ECK-985
    號輕機車行經臺北市○○街59巷、63巷口（舉發通知單誤載
    為68巷口，應予更正），經警攔停進行呼氣酒精濃度測試，
    當場測得其呼氣酒精濃度達每公升0.41毫克，乃依法掣單舉
    發「酒後駕車經測定酒精濃度測定值為每公升0.41毫克，超
    過規定標準」之違規，爰依道路交通管理處罰條例第35條第
    1 項第1 款之規定，裁處異議人罰緩3 萬元，並吊扣其駕駛
    執照1 年。
三、異議意旨略以：伊因行動不便，常以機車為代步工具，平常
    有於睡前喝些酒，並即入睡之習慣。遭舉發違規當晚，因小
    孩突然發燒，不得不於飲酒後騎駛機車外出買藥，並非有心
    違規，且伊不過是慢速行進在小巷內，如同喝了酒坐著輪椅
    出門一般。主管機關吊扣駕照之處分使其形同喪失賴以維生
    之交通工具，且3 萬元的罰款及每日50元的機車保管費，對
    於伊本已拮据的生活，造成無法負荷之重擔云云。
四、本院查：
(一)異議人即受處分人甲○○於96年11月28日0 時25分許，因飲
    酒後騎駛車牌號碼ECK-985 號輕機車，在臺北市○○街59巷
    、63巷口經警攔停盤檢，並對其實施呼氣酒精濃度測試，當
    場測得其呼氣酒精濃度達每公升0.41毫克，乃當場掣單舉發
    酒精濃度超過規定標準而駕車之違規等情，業據異議人自承
    在卷，並有舉發違反道路交通管理事件通知單1 紙附卷可稽
    ，應甚明確，堪予認定。
(二)異議人雖以上揭情詞置辯，惟均非可採，逐一指駁如下：
  1.由異議人自承有於睡前飲酒之習慣，並強調其一向於飲酒後
    即入睡，謹守酒後不開車之原則等語觀之，可知其應明確知
    悉法律有禁止酒後駕車之規定，並瞭解此行為對於交通秩序
    與其自身及其他用路人人身安全之影響。是以，異議人於飲
    酒後縱有不得已而須外出之情事，仍可改以步行或搭乘計程
    車、公眾交通工具等方式為之，其所稱因小孩突然發燒需外
    出買藥，且本身行動不便等情，縱令屬實，均不足以資為得
    於酒後騎駛機車之正當事由，是異議人據此主張免罰，尚非
    可採。
  2.又酒精濃度超過規定標準而仍駕車之違規行為之認定，不以
    行為人違規當時駕駛車輛之車速快慢，是否行駛於道路或小
    巷而有差異，蓋駕駛人於飲酒後，一旦體內酒精濃度超過規
    定，即足以引發注意力、駕馭車輛能力降低之情形，若仍駕
    駛車輛，縱令緩慢行駛於小巷，亦可能發生交通事故，況本
    件異議人之呼氣酒精濃度高達每公升0.41毫克，顯已造成其
    注意能力降低，而構成行車危險。是異議人所稱其係慢速行
    進於巷道之辯，縱令屬實，仍無礙於本案違規事實之認定，
    亦無從資為免罰之正當事由。
  3.至異議人辯稱吊扣駕照之處分使其無法奔走業務、維持生計
    ，高額罰款及每日機車保管費，對其收入微薄之經濟情況更
    是雪上加霜云云，核與認定異議人是否違規及原處分是否適
    法無涉，無足採憑。
五、綜上，原處分機關以異議人違規事實明確，依首揭規定裁處
    異議人罰鍰3 萬元，並吊扣駕駛執照1 年之處分，於法並無
    不合，本件異議為無理由，應予駁回。
據上論斷，應依道路交通案件處理辦法第19條，裁定如主文。
中    華    民    國    97    年    4     月    8     日
                  交通法庭法  官   吳祚丞
以上正本證明與原本無異。
如不服本裁定應於送達後5 日內，向本院提出抗告書狀。（均須
按他造當事人之人數附繕本）。
                          書記官   方蘭芬
中    華    民    國    97    年    4      月    8    日


司法院資訊處製作；財團法人民間司法改革基金會備份。
